Inventaris van het archief van het Nederlands Historisch Instituut te Rome, 1904-1965 (1971)
Nationaal Archief, Den Haag
Nederlands Historisch Instituut te Rome
Ned. Historisch Instituut Rome
1904-1971
merendeel 1904-1965
O27537
3.80 meter; 164 inventarisnummers.
Normale geschreven, getypt en gedrukte documenten, geen bijzondere handschriften.
Nationaal Archief, Den Haag
Nederlands Historisch Instituut in Rome
Het archief van het Nederlands Historisch Instituut (NHI) te Rome, over de periode 1904-1965 bestaat hoofdzakelijk uit correspondentie en documentatie. Veel correspondentie welk van het NHI bewaard zijn gebleven, heeft betrekking op briefwisselingen met de ministeries in Nederland en buitenland, en de diplomatieke dienst van Nederland in Italië. De overgebleven documentatie is van toepassing op de verschillende activiteiten ontplooid door het NHI. Er is bijvoorbeeld een hoeveelheid varia m.b.t. velerlei culturele evenementen en uitwisselingen, studiebeurzen en tentoonstellingen.
Archiefvorming
Geschiedenis van de archiefvormer
Het Nederlands Historisch Instituut (NHI) te Rome
Het NHI te Rome dateert van 1904, in welk jaar de Nederlandse regering besloot tot plaatsing te Rome van een tweetal ambtenaren en tot oprichting van een bibliotheek voor historisch en kunsthistorische studiën. Sinds in 1920 een archeoloog aan het instituut werd verbonden, bestonden er in feite drie afdelingen: een historische, een kunsthistorische en een archeologische sektie.
De taak van het NHI kan worden omschreven als: bestudering van de betrekkingen tussen Nederland en Italië. De staf verricht daartoe onderzoeken in Italiaanse archieven, bibliotheken en musea en verleent assistentie aan Nederlandse historici, kunsthistorici en archeologen die in Italië een studiereis ondernemen.
Na de Tweede Wereldoorlog is het instituut betrokken bij de uitvoering van het Nederlands-Italiaans kultureel verdrag; de direkteur van het NHI is tevens kultureel attaché bij de Nederlandse ambassade te Rome.
Publikatie van het NHI: Jaarverslagen (sinds 1904), Mededelingen (artikelen), Romeinse Bescheiden (bronnenpublikatie in de RGP-serie).
De vereniging Het Huis voor Kunsten en Wetenschappen in Rome
Het NHI bezit een eigen behuizing sinds 1933, in welk jaar door de vereniging Het Huis voor Kunsten en Wetenschappen te Rome het gebouw, waarin ook thans nog het NHI is gehuisvest, aan de Staat der Nederlanden werd aangeboden. De exploitatie van het gebouw bleef daarbij voor rekening van de vereniging Het Huis. Deze vereniging is opgeheven ingevolge een besluit van 24 mei 1966, door de algemene ledenvergadering genomen "met algemene - 3 - stemmen", nadat in de daaraan voorafgaande algemene ledenvergadering het vereiste quorum niet aanwezig was om een zodanig besluit te nemen.
Het archief van de vereniging Het Huis werd door dhr. Otten aangetroffen in een archiefbewaarplaats van het ministerie van C.R.M., in Den Haag, waar het gedeponeerd is bij het archief van de Direktie Oudheidkunde en Natuurbescherming van het voormalige ministerie van OKW over de jaren 1940-1965. De 20 dozen dragen ten onrechte de benaming "Nederlands Historisch Instituut te Rome". Doos 1-5 en doos 18 bevatten drukwerken (Mededelingen, Jaarverslagen NHI), doos 6-7 de korrespondentie over de jaren 1926-1965, meestal alfabetisch geordend over een periode van een paar jaar. Doos 19 bevat ledenlijsten, twee notulenboeken (1926-1966) en stukken betreffende de likwidatie, terwijl doos 20 kontrolerapporten van de administratie van Het Huis, jaarverslagen en statuten bevat. Daarnaast bevat het archief van de Direktie O. en N. onder dossiernr. -54.21A korrespondentie met en over het NHI te Rome (doosnrs. 1179 t/m 1185).
Geschiedenis van het archiefbeheer
Het archief is door dhr. Otten onderzocht voor de periode 1904-1965, vanaf de oprichting van het NHI tot het einde van het direktoraat-Poelhekke.
Periode Brom (1904-1914)
De ingekomen brieven uit de jaren 1904-1914 zijn in 3 ordners alfabetisch geordend. De briefwisseling van Brom en Orbaan met de RGP was hiervan apart gehouden.
Periode Hensen (1915-1922)
Stukken van Hensen zelf (gedurende enkele jaren niet te Rome aanwezig) werden vrijwel niet aangetroffen. Uit deze periode zijn wel stukken aanwezig afkomstig van de secretaris Hoogewerff.
Periode Hoogewerff (1922-1950)
Voor wat betreft de jaren 1920 en 1930 is destijds naar een zekere rubricering gestreefd: korrespondentie met het ministerie, met de vereniging Het Huis etc., naast korrespondentie met vagere indikaties als "instituut" of "inlichtingen". Een verdeling dus enerzijds naar afzender, anderzijds naar aard of inhoud. Van meer partikuliere aard is de korrespondentie door Hoogewerff gevoerd met "vakgenoten", met "redacties" en de stukken met opschrift "particulier diversen".
Eveneens buiten het eigenlijke instituutswerk vallen de aktiviteiten van Hoogewerff voor de vereniging Nederland in den Vreemde, het Bureau Documentatie Nederland, de Nederlandse Kamer van Koophandel in Milaan en de Actie steunverlening aan Nederlanders in Italië gedurende de Tweede Wereldoorlog (na de sluiting der Nederlandse legatie in Rome).
Periode Poelhekke (1950-1965)
In deze periode is in het algemeen het volgende procédé gevolgd: stukken betreffende eenzelfde onderwerp/zaak zijn in dossiermappen bij elkaar gevoegd, daarnaast werd briefwisseling met vaste korrespondenten (bijv. ministerie van OKW) jaarlijks bij elkaar gehouden, echter weer niet konsekwent, want korrespondentie met het ministerie over studiebeurzen vindt men niet bij briefwisseling met het ministerie, maar in de mappen "correspondentie over studiebeurzen". Bovendien zijn de rubrieken met de vagere indikaties "inlichtingen" of "varia" jaarlijks vrij omvangrijk gebleven.
Studie- en dokumentatiemateriaal van stafleden
Veel studiemateriaal van stafleden werd verspreid in het archief aangetroffen, maar daarvan zo veel mogelijk afgescheiden.
Het betreft hier o.m. stukken afkomstig van de historici Brom (regesten en afschriften van dokumenten uit Vaticaanse en andere archieven), en Poelhekke (veel fotokopieën van dokumenten uit Spaanse en Italiaanse archieven) en van de kunsthistorica mevr. Van Dam van Isselt (materiaal betreffende door haar geleide excursies in de jaren 1950-1962, waaronder veel foto's). Vrij omvangrijk is ook een in een aparte kast berustende kollektie studie- en dokumentatiemateriaal afkomstig van dr. Hoogewerff (c. 2,5 m). Het verdient m.i. de voorkeur, dat bovengenoemd materiaal, althans een selectie van voor het (kunst-)historisch onderzoek waardevol geachte stukken, op het NHI zelf blijft berusten ter raadpleging door staf en bezoekers.
Omvang van dit studiemateriaal: totaal c. 4m.
In januari 1971 werd het archief van het Nederlands Historisch Instituut in Rome voorlopig geordend door drs. F.J.M. Otten, chartermeester bij de Tweede Afdeling van het Algemeen Rijksarchief. Hij bracht over zijn bezoek aan het instituut een werkverslag uit. Aan de hand van dit verslag werd de overdracht van het archief van het instituut voorbereid. Nog in hetzelfde jaar 1971 werden de dossiers, die volgens de heer Otten voor vernietiging in aanmerking kwamen, daadwerkelijk verwijderd.
De heer Otten maakte een globale lijst van het archief, maar nummerde de dossiers niet. Hierdoor werd het archief in gewijzigde orde in 1985 naar Nederland gezonden. De hierna opgestelde plaatsingslijst is op die ordening gebaseerd. Nadere beschrijving werd noodzakelijk, omdat met name de stukken Poelhekke in te grote eenheden (verhuisdozen) waren samengebundeld.
Een overzicht van stukken welk eventueel door het Algemeen Rijksarchief zijn overgenomen is opgenomen in bijlage 1 (niet opgenomen, zie plaatsingslijst). De stukken staan in het NHI opgesteld in de volgorde van deze voorlopige inhoudsopgave, die mogelijk dienst kan doen bij de verpakking van het archief.
Omvang: toen was c. 4,5 m., waarvan bij definitieve inventarisatie opnieuw een gedeelte werd afgescheiden voor vernietiging.
De verwerving van het archief
Het archief is krachtens bepalingen van de Archiefwet overgebracht.
Inhoud en structuur van het archief
2.14
Selectie en vernietiging
Het archief zou, blijkens aantekeningen op de dossieromslagen van de heer Otten, nader kunnen worden geschoond. Geschat wordt, dat ca. 20% voor nadere vernietiging in aanmerking komt. Veelal zijn dit stukken die reeds op Ottens vernietigingslijst of "algemene" vernietigingslijsten voorkomen. Inmiddels is door herverpakking de omvang van het archief teruggebracht tot 3.8 m1. De omvang van het archief over de periode 1904-1965 was in eerste instantie alleen al c. 12 meter.
Vernietigingslijst samengesteld door F.J.M. Otten
1 Rekeningen, kwitanties, betaalopdrachten (6 ordners en 5 pakken) 1905-1949
Periode Hoogewerff
2 Correspondentie met opschrift "Tessere" inzake de introductie van Nederlandse bezoekers in musea, bibliotheken e.d. in Italië (4 pakken) 1920-1938
3 Correspondentie betreffende huisvesting en rondleiding van gasten (6 pakken) 1924-1939
4 Correspondentie over foto's, geleverd door of aan dr. Hoogewerff (2 pakken) 1922-1939
5 Correspondentie betreffende aanschaf boekwerken, ruikverkeer, bedank- en geleidebrieven (2 pakken) 1924-1938
6 Duplikaten, toegezonden drukwerken en folders (diverse pakken) 1920, 1921
Periode Poelhekke
7 Correspondentie betreffende studiebeurzen (Nederlandse en Italiaanse) uitwisseling van studenten (c. 60 omslagen) 1950-1965
N.B. Betreft voornamelijk briefwisseling over regeling huisvesting, uitkering gelden, introducties e.d.
8 Correspondentie betreffende huisvesting van gasten, georganiseerde rondleidingen (c. 15 omslagen) 1950-1960
9 Briefwisseling betreffende de uitwisseling van hoogleraren, archivarissen, bibliothecarissen e.d. (c. 10 omslagen) 1950-1965
N.B. Betreft voornamelijk regeling reis, huisvesting e.d.
10 Concepten van jaarverslagen, met aantekeningen. (7 omslagen) c. 1940-1965
N.B. Gedrukt in de serie jaarverslagen NHI
11 Briefwisseling inzake introductie van Nederlandse bezoekers (Zg. "Tessere") (4 omslagen) 1950-1958
12 Stukken betreffende betalingen via diverse banken, afschriften rekening-courant (c. 10 omslagen) 1950-1965
13 Briefwisseling inzake bestellingen voor de bibliotheek (6 omslagen) 1950-1963
14 Gedrukte stukken, toegezonden foldermateriaal, duplikaten (8 pakken) 1950-1965
N.B. De daarvoor in aanmerking komende boekwerken zijn aan de bibliotheek overgedragen
Aanwijzingen voor de gebruiker
Openbaarheidsbeperkingen
Volledig openbaar.
Materiële beperkingen
Aanvraaginstructie
Openbare archiefstukken kunnen online worden aangevraagd en gereserveerd. U kunt dit ook via de terminals in de studiezaal van het Nationaal Archief doen. Om te kunnen reserveren dient u de volgende stappen te volgen:
U maakt een profiel aan op www.gahetna.nl, en logt vervolgens in
Via de archiefinventaris (alleen de beschrijvingen met rode nummers) selecteert u het gewenste archiefstuk door op de knop 'Reserveren' te klikken
In het volgende scherm geeft u aan op welke dag u het archiefstuk wilt inzien
Indien u zich bevindt in de studiezaal en een tafelnummer heeft ontvangen kunt u dit nummer vermelden. Als u geen tafelnummer heeft kunt u tafelnummer 777 laten staan
Vervolgens bevestigt u uw reservering door deze te versturen.
Verwant materiaal
Beschikbaarheid van kopieën
Beschrijving van de series en archiefbestanddelen
- STUKKEN VAN DR. GISB. BROM. 1904-1915, I.
  - Correspondentie, per nummer alfabetisch op afzender of geadresseerde, geordend., 1904-1914; 1-3
    - 1904-1908, 1
    - 1909-1911, 2
    - 1912-1914, 3
  - Stukken betreffende de Santa Maria del Anima in Rome. Kranteartikelen en aantekeningen., 1905-1910 en z.j; 4
    In deze kerk bevindt zich o.m. het graf van de Nederlandse paus Adrianus VI.
  - Correspondentie met de Commissie van Advies voor 's Rijks Geschiedkundige Publikatiën., 1904-1914; 5
  - Correspondentie met en over J.A.F. Orbaan., 1905-1911; 6
    Orbaan verrichtte in opdracht van de Commissie van Advies voor 's Rijks Geschiedkundige Publicatiën bronnenonderzoek in het Vaticaan.
  - Concepten van missiven., 1904; 7
  - Concepten van brieven aan het ministerie van Binnenlandse Zaken over de belangen van het instituut., 1912; 8
  - Circulaires van het Instituut, menukaarten, afdruk van het sigillum., 1904-1908; 9
  - Kranteknipsels., 1904-1914; 10
  - Informele briefwisseling., 1904-1914; 11
  - Inventaris van zijn nagelaten meubilair., 18 maart 1916; 12
- STUKKEN GEVORMD ONDER G.J. H00GEWERFF. 1919-1950., II.
  - Stukken betreffende Instituutsaangelegenheden, A.
    - Correspondentie met het ministerie van Onderwijs, Kunsten en Wetenschappen., 1924-1929, 1933-1937; 13
    - Correspondentie met het Nederlands Gezantschap en met Nederlandse consulaten in Italië., 1918-1926; 14
    - Correspondentie met P.C. Molhuisen, Curator van het Nederlands Historisch Instituut., 1932-1937; 15
    - Correspondentie met bibliotheken en wetenschappelijke instituten., 1924-1938; 16-17
      - 1924-1929, 16
      - 1930-1938, 17
    - Correspondentie, getiteld "Instituut", houdende voornamelijk antwoorden op verzoeken om inlichtingen., 1922-1949; 18-23
      - 1922-1924, 18
      - 1924-1928, 19
      - 1925-1929, 20
      - 1934-1938, 21
      - 1938-1940, 22
      - 1940-1949, 23
    - Briefwisseling met het ministerie van Onderwijs, Kunsten en Wetenschappen in Nederland en te Londen., 1939-1949; 24-25
      - 1939-1944, 24
      - 1944-1949, 25
    - Huurcontracten en inventarissen., 1904-1932; 26
    - Correspondentie met het ministerie en het gezantschap over kantoor- en personeelsaangelegenheden., 1946-1949; 27
    - Correspondentie over de uitgave van de Mededeelingen van het Nederlandsch Historisch Instituut., 1924-1929; 28
  - Stukken betreffende aangelegenheden van nevenorganisaties, B.
    - Correspondentie met het Nationaal Bureau voor Documentatie over Nederland en met persorganen., 1924-1930; 29
    - Rapporten van Hoogewerff ten behoeve van het Nationaal Bureau voor Documentatie in Nederland., 1919-1936; 30-32
      - 1919-juni 1922, 30
      - Juli 1922-februari 1927, 31
      - 1935-1936, 32
    - Stukken betreffende het Holland Huis en de Vereeniging "het Huis van Kunsten en Wetenschappen in Rome" te Amsterdam., 1929-1946; 33-39
      - Bouwtekeningen. 1929, 33
      - Correspondentie. 1931, 34
      - Correspondentie. 1932, 35
      - Correspondentie. 1933, 36
      - Correspondentie. 1936-1938, 37
      - Correspondentie. 1939-1946, 38
      - Accountantsrapporten, met correspondentie. 1933-1946, 39
    - Correspondentie met de Nederlandse Kamer van Koophandel in Italië te Milaan., 1920-1924; 40
    - Stukken betreffende zijn correspondentschap vanuit Italië voor de Vereeniging tot verspreiding van kennis omtrent Nederland in den Vreemde., 1921-1923; 41-47
      - Correspondentie met de directie van het Stichtingsbestuur. 1921, 41
      - Correspondentie met de directie van het Stichtingsbestuur. 1922-1923, 42
      - Correspondentie "Stichting diversen". 1921-1923, 43
      - Correspondentie met het hoofdbestuur van de vereniging. 1917-1923, 44
      - Stukken betreffende een bezoek van gedelegeerden van het verenigingsbestuur aan Rome. Januari 1923, 45
      - Correspondentie met de Italiaanse Commissie van de Vereniging. 1921-1923, 46
      - Correspondentie "Vereniging diversen". 1921-1923, 47
    - Stukken betreffende de oprichting van een Italiaans-Nederlands Comité van Italianen., 1921-1922; 48
    - Stukken betreffende een steunverleningscomité van Nederlanders in Italië (Comitato di Assistenza) gedurende de Tweede Wereldoorlog., 1940-1948; 49-53
      - Organisatorische correspondentie en rapportage. 1940-1942, 49
      - Correspondentie over steunverleningsactiviteiten. Mei-november 1940, 50
      - Correspondentie over steunverleningsactiviteiten. December. 1940-1943, 51
      - Correspondentie over steunverleningsactiviteiten. 1944-1948, 52
      - Correspondentie met het Prinses Julianafonds. 1944, 53
    - Stukken betreffende tentoonstellingen, georganiseerd door het Nederlands Historisch Instituut., 1922-1929; 54
    - Stukken betreffende diverse kwesties., 1922; 55
  - Stukken betreffende publicaties en onderzoeksactiviteiten, C.
    - Particuliere correspondentie met diversen., 1915-1938; 56
    - Teksten van "uitgezonden berichten" over Nederland., 1923; 57
    - Correspondentie met "redacties" van Nederlandse en Italiaanse persorganen, 1920-1937; 58-61
      - 1920-1924, 58
      - 1925-1928, 59
      - 1929-1931, 60
      - 1932-1937, 61
    - Correspondentie met uitgevers over uitgaven van eigen werk., 1921-1947; 62-64
      - 1921-1929, 62
      - 1930-1939, 63
      - Correspondentie met de uitgeverij Martinus Nijhoff en anderen over de uitgave van zijn Handboek tot de geschiedenis van de Nederlandsche Schilderkunst. 1927-1947, 64
    - Correspondentie met "Genootschappen en vereenigingen"., 1924-1935; 65-66
      - 1924-1929, 65
      - 1930-1938, 66
    - Correspondentie met "Vakgenoten"., 1923-1938; 67
  - Nader in te voegen stukken, D.
    - Briefwisseling met Italiaanse ministers en het Belgische ministerie van Buitenlandse Zaken., 1927; 68
    - Fotonegatieven, vermoedelijk voor de bouw van het Hollands Huis in Italië., Z.j; 69
    - Stukken betreffende de inwijding van het nieuwe gebouw van het Nederlands Historisch Instituut., April-mei 1933; 70-72
      - Ingekomen gelukwensen, 70
      - Kranteberichten., 71-72
        - eerste gedeelte, 71
        - tweede gedeelte, 72
- STUKKEN GEVORMD ONDER J.J. POELHEKKE, III.
  - Rubriek 1. Correspondentie met het ministerie van Onderwijs, Kunsten en Wetenschappen., 1949-1963; 73-75
    - Correspondentie met de Afdeling Buitenlandse Betrekkingen. 1949-1956, 73
    - Correspondentie met mejuffrouw Canneman over de uitgave van de Mededelingen en andere administratieve zaken. 1950-1956, 74
    - Correspondentie met het ministerie. 1957-1963, 75
  - Rubriek 2. Culturele manifestaties in Italië. (Muziek en dans)., 1950-1960; 76-79
    - Stukken betreffende "Muziek" in het algemeen. 1950-1959, 76
    - Dossiers inzake bijzondere optredens van Nederlandse orkesten en muziek- en dansgezelschappen in Italië. 1950-1960, 77
    - Correspondentie over het Holland Festival. 1950-1953, 78
    - Correspondentie met de stichting Nederlands Impressariaat. 1951-1952, 79
  - Rubriek 3. Alfabetisch geordende briefwisseling., 1950-1965; 80-82
    - A. Bastiaanse S.C.J.; P. van Beuningen, P.C.; C. Boxer; M.P. van Buijtenen (over archeologisch onderzoek naar de Friezenkerk San Michele te Rome); prof. A.W. Byranch; Prof.dr. C.F.A. van Dam (over Spaanse vertaling van Poelhakke's dissertatie De Vrede van Munster), P. Geyl (Over De Vrede van Munster), H. Hardenberg, G.J. Hoogewerff; J.H. Jongkees; A.A. Kampman., 80
    - B.L. Meulenbroek; Bonifacius (W.M.J.) Munier S.S.C.C., P. Noordeloos (over de afbeeldingen van de San Antonio nelle Grotte Pugliese), P. Polman O.F.M.; R.R. Post; G. Puchinger., 81
    - C. Rademaker S.S.C.C. (over Aitzema); Jr. S. van Ravesteyn; K. Repgen; L.J. Rogier; H. Schutte Nordholt; jhr.ir. P.F.O.R. Sickinghe; A.J. Terlingen (over de Rencontre Internationale de la Culture Européene in Bolzano); J. den Tex, A.J. van de Ven (Rijksarchief Utrecht)., 82
  - Rubriek 4. Correspondentie met de Unione Internazionale degli Istituti di Archeologia, Storia e Storia dell' Arte., 1951-1961; 83
  - Rubriek 5. Varia (Verscheidene zaken)., 1950-1965; 84-106
    - Ongeordende stukken. 1952, 84
    - Stukken betreffende een Italiaanse bijdrage voor een tentoonstelling over wereldlitteratuur in het Haagsch Cultureel Centrum en een Italië-nummer van het Nederlandse tijdschrift De Gids. 1950-1952, 85
    - Stukken betreffende een Italiaanse uitlening naar de Oranje-Nassautentoonstelling voor het zevende eeuwfeest van Breda. 1952, 86
    - Stukken betreffende Nederlandse verzoeken om inlichtingen over de monumentenzorg in Italië. 1952, 87
    - Stukken betreffende blijken van medeleven met de overstromingsramp. 1953, 88
    - Stukken betreffende verzoeken van Italianen om toelating tot de Rijksakademie van Beeldende Kunsten te Amsterdam. 1953, 89
    - Stukken betreffende de Nederlandse inzending van documentaire films naar het filmfestival in Venetië en de vertoning van films van de Nederlandsche documentaire school in het Instituto Luce te Rome. 1953-1954, 90
    - Stukken betreffende uitnodigingen aan Nederland tot deelneming aan congressen. 1952-1961, 91
    - Stukken betreffende een Nederlandse missie naar Italië ter bestudering van de commerciële televisie aldaar. 1957, 92
    - Stukken betreffende Nederlandse schenkingen aan Italiaanse museuminstellingen. 1957-1958, 93
    - Stukken betreffende de organisatie van een "Nederlandse week" in het Centro Cultura de Fratelli Bronzetti in Trento. 1959, 94
    - Stukken betreffende Italiaanse journalistieke reportages over Nederland. 1959-1965, 95
    - Stukken betreffende de kranslegging bij het graf van paus Adriaan VI bij gelegenheid van diens vijfhonderdste geboortedag. 1959, 96
    - Stukken betreffende de huldiging van prof. G.J. Hoogewerff bij diens 75e verjaardag. 1959-1960, 97
    - Stukken betreffende een expertise van J.J. Poelhekke over een verzameling tafeldamast, afkomstig van prins Frederik Hendrik. 1962, 98
      Dit tafellinnen werd in een frans kasteel aangetroffen en na de expertise aan koningin Juliana ten geschenke gegeven.
    - Stukken betreffende inschrijvingen van de Premio Marzotto voor de schilderkunst. 1960-1962, 99
    - Stukken betreffende door het instituut te verstrekken inlichtingen over een te Rome opgerichte"Communità del Arte e della Cultura" in Rome. 1963, 100
    - Stukken betreffende te verstrekken inlichtingen over de Prix de Rome. 1962, 101
    - Stukken betreffende verzoeken aan het instituut om Italiaanse kandidaten voor de Albert Schweitzerprijs voor te dragen. 1963-1965, 102
    - Stukken betreffende inlichtingen over het monument van Johan Derk van der Capellen tot den Pol in de villa Borghese. 1951-1965, 103
    - Stukken betreffende Italiaanse letterkundige manifestaties in Nederland. 1950-1953, 104
    - Stukken betreffende de opening van een Kunsthistorisch Instituut der Nederlandse Universiteiten in Florence. 1958-1960, 105
    - Stukken betreffende inlichtingen aan Italiaanse instellingen over de archiefwetgeving in Nederland. 1961, 106
  - Rubriek 6. Informaties., 1950-1965; 107-119
    - Algemene correspondentie. 1950-1965, 107-113
      - 1950-1952, 107
      - 1953-1956, 108
      - 1957-1958, 109
      - 1959-1960, 110
      - 1961-1962, 111
      - 1963, 112
      - 1964-1965, 113
    - Stukken betreffende bemiddeling bij onderzoek naar particuliere archiefstukken en expertises voor aankoop. 1951-1963, 114
    - Stukken betreffende bemiddeling bij onderzoek in Italiaanse archiefbewaarplaatsen. 1953-1960, 115
    - Stukken betreffende bemiddeling bij onderzoek in Nederlandse archiefbewaarplaatsen en documentatiecentra. 1952-1957, 116
    - Stukken betreffende de opsporing van een schilderij van Hendrik Doeff door Ch. Hodges in Rome. 1954, 117
    - Correspondentie met R. Belvedere (Ferrara), J. Termeulen, A.G. Weiler. 1952-1963, 118
    - Stukken betreffende eigen publicaties van Poelhekke. 1958-1963, 119
  - Rubriek 7. Tentoonstellingen., 1950-1965; 120-131
    - Stukken betreffende Nederlandse inzendingen en uitleningen voor tentoonstellingen in Italie. 1950-1965, 120-127
      - Biennales in Venetië. 1950-1960, 120
      - Rembrandt-tentoonstellingen. 1951, 121
      - Van Gogh- tentoonstellingen. 1950-1952, 122
      - Nederlandse boeken en prenten en Nederlandse grafische kunst. 1955, 123
      - Mondriaan-tentoonstellingen. 1956-1957, 124
      - Tentoonstelling "De Stijl". 1960-1961, 125
      - Overige. 1951-1958, 126
      - Overige. 1959-1965, 127
    - Stukken betreffende Italiaanse inzendingen en uitleningen voor tentoonstellingen in Nederland. 1950-1962, 128-130